臺灣臺中地方法院民事判決
111年度中簡字第419號
原      告  國泰世紀產物保險股份有限公司

法定代理人  陳萬祥  
訴訟代理人  鄭如妙  
被      告  王新豪  

上列當事人間請求損害賠償事件，本院於民國111年5月4日言詞
辯論終結，判決如下：
    主      文
一、被告應給付原告新臺幣170,949元，及自民國110年8月10日
    起至清償日止，按週年利率百分之5計算之利息
二、訴訟費用(除減縮部分外)由被告負擔。
三、本判決得假執行。
    事實及理由
壹、程序部分：
一、本件原告於起訴時原聲明請求被告給付新臺幣（下同）515,
    220元及自起訴狀繕本送達翌日起至清償日止，按週年利率
    百分之5計算利息（見本院卷第17頁），嗣最終變更聲明請
    求被告給付170,949元及上開法定遲延利息（見本院卷第219
    頁），核屬減縮應受判決事項之聲明，依民事訴訟法第255
    條第1項第3款規定，應予准許。
二、被告經合法通知，未於言詞辯論期日到場，核無民事訴訟法
    第386條所列各款情事，依原告聲請，由其一造辯論而為判
    決。
貳、實體部分：　　
一、原告主張：被告明知酒後不得駕車，竟仍於民國109年7月25
    日17時25分許，無照駕駛車牌號碼000-0000號自用小客車，
    沿臺中市霧峰區中正路由南往北方向行駛，行經臺中市○○區
    ○○路000○0號前時，本應注意車輛行駛時，應注意車前狀況
    ，並隨時採取必要之安全措施，而依當時情形，天候晴、日
    間自然光線、路面柏油、乾燥、無缺陷、無障礙物、視距良
    好，並無不能注意之情事，但因不勝酒力致注意力及控制力
    降低，竟疏未注意車前狀況，不慎自後追撞停等紅燈由原告
    所承保，訴外人即被保險人張育誠所有並駕駛之車牌號碼00
    0-0000號自用小客車（下稱系爭車輛），致系爭車輛受損，
    經送修復後，共計支出修理費用新臺幣（下同）537,241元
    （零件406,991元、工資88,368元、烤漆41,882元，含營業
    稅5%）。原告已依保險契約，辦理出險理賠並扣除零件折舊
    （零件折舊後為40,699元），原告仍得請求被告賠償170,94
    9元。爰依保險法第53條第1項及民法侵權行為規定，代位請
    求被告賠償上開損害。並減縮後聲明：如主文第一項所示。
二、被告則未於言詞辯論期日到場，亦未提出任何書狀作何聲明
    及陳述。
三、本院之判斷：
　㈠刑事訴訟判決所認定之事實，固非當然有拘束民事訴訟判決
    之效力，但民事法院調查刑事訴訟原有之證據，而斟酌其結
    果以判斷事實之真偽，並於判決內記明其得心證之理由，即
    非法所不許（最高法院67年台上字第2674號及49年台上字第
    929號裁判意旨參照）。是本院自得調查刑事訴訟中原有之
    證據，斟酌其結果以判斷其事實，合先敘明。　　
  ㈡原告主張被告應負侵權行為損害賠償責任，為有理由：
　　按因故意或過失，不法侵害他人之權利者，負損害賠償責任
    ；汽車、機車或其他非依軌道行駛之動力車輛，在使用中加
    損害於他人者，駕駛人應賠償因此所生之損害，民法第184
    條第1項前段、第191條之2前段分別定有明文。次按汽車行
    駛時，駕駛人應注意車前狀況及兩車並行之間隔，並隨時採
    取必要之安全措施，道路交通安全規則第94條第3項定有明
    文，經查：
　⒈原告主張被告因未注意車前狀況，自後追撞停等紅燈之系爭
    車輛，致系爭車輛受損之事實，有道路交通事故當事人登記
    聯單、初步分析研判表、現場圖、任意車險賠案簽結內容表
    、泛德永業汽車股份有限公司台中分公司復興鈑噴廠估價單
    及追加單、車損照片、統一發票、駕照及行車執照可佐（見
    本院卷第23-109頁）。並經本院依職權向臺中市政府警察局
    調閱本件道路交通事故之道路交通現場圖、道路交通事故調
    查報告表、調查筆錄、酒精測定紀錄表、補充資料表、初步
    分析研判表、現場照片、車損照片可參（見本院卷第113-17
    1頁）。又被告則經合法通知，未於言詞辯論期日到場，亦
    未提出任何書狀作何聲明及陳述。再參以被告因上開行為，
    經本院以110年度中交簡字第1187號刑事判決判處被告有期
    徒刑3月在案， 此有本院上開刑事判決在卷足參（見本院卷
    第201-206頁），並經本院核閱本院110年度中交簡字第1187
    號刑事卷宗查知無訛，堪認原告之主張為真實。
　⒉系爭車輛之受損，既係來自於被告酒後無照駕駛車輛追撞所
    致，與被告之過失駕駛行為自具相當因果關係。原告主張被
    告應負侵權行為損害賠償責任，應屬有據。
  ㈢按被保險人因保險人應負保險責任之損失發生，而對於第三
    人有損失賠償請求權者，保險人得於給付賠償金額後，代位
    行使被保險人對於第三人之請求權，但其所請求之數額，以
    不逾賠償金額為限，保險法第53條第1項定有明文。次按不
    法毀損他人之物者，被害人得請求賠償其物因毀損所減少之
    價額，民法第196條定有明文，且依該規定請求賠償物被毀
    損所減少之價額，得以修復費用為估定標準，但以必要者為
    限，如修理材料以新品換舊品，應予折舊（最高法院77年度
    第9次民事庭會議決議(一)決議要旨參照）。經查：
  ⒈原告已依保險契約支付系爭車輛修復費用537,241元，其中零
    件費用為406,991元、工資88,368元、烤漆41,882元（均含
    稅），而該零件材料係以新品更換舊品，零件費用自應考量
    折舊因素，計算原有舊零件之價值。而系爭車輛於102年10
    月出廠，有行車執照在卷可稽（見本院卷第39頁），依行政
    院所頒「固定資產耐用年數表」及「固定資產折舊率表」之
    規定，小客車之耐用年數為5年，又依45年7月31日所發佈之
    行政院台（45）財字第4180號函示採用定率遞減法者，每年
    折舊千分之369，其最後1年之折舊額，加歷年折舊累計額，
    其總和不得超過該資產成本原額之10分之9。並參酌「營利
    事業所得稅查核準則」第95條第8項所定：「固定資產提列
    折舊採用定率遞減法，以1年為計算單位，其使用期間未滿1
    年者，按實際使用之月數相當於全年之比例計算之，不滿1
    月者，以月計」。則至本件車禍事故之日即109年7月25日止
    ，系爭車輛已使用5年以上。
　⒉依上開方式扣除折舊額後，原告得請求之必要零件費為40,69
    9元，再加計工資88,368元、烤漆41,882元，從而，原告得
    請求賠償車輛修理必要費用為170,949元。　
  ㈣本件原告對被告上開侵權行為損害賠償債權，核屬無確定期
    限之給付，自應經原告之催告而未為給付，被告始負遲延責
    任。準此，依民法第229條第2項、第233條第1項前段、第20
    3 條規定，原告請求被告自起訴狀繕本送達之翌日即110年8
    月10日起（110年7月30日寄存送達，於110年8月9日生送達
    效力，見本院卷第179頁之本院送達證書）至清償日止，按
    週年利率5%計付遲延利息，即屬有據，應予准許。
四、綜上所述，原告依據保險代位及侵權行為之法律關係，請求
    被告給付其170,949元，及自110年8月10日起至清償日止，
    按週年利率百分之5計算之利息，為有理由，應予准許。
五、本件判決之事證已臻明確，兩造其餘攻擊防禦方法，經審酌
    後，認均與判決結果無影響，爰不一一論述。 
六、本件係依民事訴訟法第427條第1項規定適用簡易訴訟程序，
    並為被告敗訴之判決，依同法第389條第1項第3款規定，法
    院應依職權宣告假執行。
參、訴訟費用負擔之依據：民事訴訟法第78條。
中　　華　　民　　國　　111 　年　　5  　月　  18　　日
                      臺灣臺中地方法院臺中簡易庭
                                  法　官　陳佩怡
以上正本係照原本作成。
如不服本判決，應於送達後20日內，向本院提出上訴狀並表明上
訴理由，如於本判決宣示後送達前提起上訴者，應於判決送達後
20日內補提上訴理由書（須附繕本）。如委任律師提起上訴者，
應一併繳納上訴審裁判費。
中　　華　　民　　國　　111 　年　　5  　月　　18　　日
                                  書記官　許千士